臺灣高等法院臺中分院刑事判決　　　　　九十年度上訴字第二九八、二一００號
　　上　訴　人
　　即　被　告　戊○○
　　　　　　　　癸○○
　　右二人共同
　　指定辯護人　本院公設辯護人己○○
　　上　訴　人
　　即　被　告　庚○○
　　選任辯護人　高志明
右上訴人因偽造貨幣案件，不服臺灣南投地方法院九十年度訴字第五八號中華民國九
十年九月二十日、十月十六日第一審判決（起訴案號：臺灣南投地方法院檢察署八十
九年度偵字第一三九九、二八二五號），提起上訴，本院判決如左：
    主      文
原判決關於戊○○、癸○○、庚○○部分撤銷。
戊○○共同意圖供行使之用，而偽造幣券，累犯，處有期徒刑陸年陸月。扣案新台幣
面額壹仟元偽幣玖佰拾伍張沒收；房屋租賃契約書上偽造廖志乾之署押貳枚沒收。
癸○○共同意圖供行使之用，而偽造幣券，累犯，處有期徒刑陸年拾月。扣案新台幣
面額壹仟元偽幣玖佰拾伍張沒收；房屋租賃契約書上偽造廖志乾之署押貳枚沒收。
庚○○無罪
    事      實
一、戊○○曾於民國（下同）八十六年間因違反肅清煙毒條例條例、麻醉藥品管理條
    例等罪，經臺灣臺中地方法院分別判處有期徒刑二年二月、三月確定，並定應執
    行刑為有期徒刑二年四月，於八十九年一月二十三日執行完畢；癸○○於八十四
    年間亦因違反麻醉藥品管理條例，經臺灣南投地方法院判處有期徒刑六月確定，
    於八十五年四月五日執行完畢。詎均不知悔改，戊○○經癸○○介紹而與丙○○
    認識後，三人竟與許宇君、乙○○共五人，於八十九年三月間某日基於行使偽造
    私文書及意圖供行使之用而偽造幣券之犯意聯絡，共同謀議由戊○○、丙○○、
    許宇君負責聯絡購買影印機具、材料，再由戊○○出面負責採購，乙○○負責提
    供偽造幣券所需之印刷技術、勞務，戊○○、丙○○負責加工，癸○○負責偽鈔
    之銷售及安撫成員（以下簡稱該集團）。而為尋找適當之場所，該集團即委由戊○○先於八十九年三月十九日，在台中市○區○○路四八二號，擅自取走戊○○
    妻兄廖志乾之身分證影本及印章一枚後（此部分未據廖志乾提出告訴），於同日
    假冒廖志乾之名義與不知情之張山雄簽訂臺中縣潭子鄉○○路○段一八五巷二弄
    五號之房屋租賃契約，並在該租賃契約書上偽簽廖志乾之署押，並盜蓋廖志乾之
    印章後，將該偽造之租賃契約書持交予張山雄，承租該屋擬供為印製偽造幣券之
    場所，戊○○上開偽造租賃契約之行為，足以使廖志乾因而負擔承租人之義務，
    而生損害。再於八十九年四月六日中午，戊○○偕丙○○、許宇君一同前往台中
    市○○路○段十號言瑞實業有限公司，由戊○○進入接洽，以自己之名義購買理
    光牌六五０型非新品而尚有碳粉之彩色影印機一部，並囑送至台中縣潭子鄉○○
    路○段一八五巷二弄五號，丙○○、許宇君則於戊○○進入洽談時在外等候，同
    日晚間二十時許言瑞實業有限公司派員將影印機送至潭子鄉上址時，則由戊○○
    與丙○○在場受領。翌日（七日）凌晨五時許，丙○○又將上開影印機搬至臺中
    市○○○路一七八號十樓，戊○○、丙○○、乙○○即利用上開器材在臺中市○○○路一七八號十樓，先用一般印刷紙，以彩色影印機影印後（一張Ａ４紙可印
    三張偽鈔），將其裁剪（未裁開前，先用立可白劃防偽線），再以印章蓋浮水印
    ，之後用平台式虎口鉗夾出領子的凸紋（虎口鉗上先焊上領子寬度的鐵絲網）之
    方式，印製偽鈔。同年四月八日下午，戊○○復前往言瑞實業有限公司補充購買
    一組彩色碳粉以供印製偽鈔之用。嗣於八十九年四月九日凌晨二時四十五分，戊○○駕駛車號ＨＨ─六一二０號小客車搭載不知情之妻庚○○（坐於駕駛座旁）
    ，攜帶前揭印製之偽造新台幣千元券計九百一十五張，前往甲○○於南投縣南投
    市○○路六四一巷十六號住處，欲以三比一之比例向甲○○折換真鈔，至上揭南
    營路六四○巷口時，戊○○即下車自行前往甲○○之住處，而為警當場查獲，警
    方隨即帶同戊○○至上揭巷口，並在上開自小客車庚○○之位置底下，扣得偽造
    新台幣面額千元券計九百一十五張。
二、案經南投縣警察局中興分局報請臺灣南投地方法院檢察署檢察官偵查起訴。
    理      由
壹、被告戊○○、癸○○部分：
一、訊據被告戊○○、癸○○均矢口否認有參與偽造幣券之行為，被告戊○○辯稱：
    是共同被告丙○○要印偽鈔，叫伊去買彩色影印機及碳粉，是後來偽鈔印製完成
    後，丙○○要伊將偽鈔送至甲○○之住處，伊並無參與製作偽鈔云云；被告癸○○則辯稱：伊只介紹戊○○與甲○○認識，其餘之事情均不知道，至於戊○○、
    甲○○、丙○○會供述伊參與本案，是因認為伊向警察供出他們，致渠等被警察
    查獲，所以才咬出伊亦有涉案云云。
二、惟查：
(一)台中縣潭子鄉○○路○段一八五巷二弄五號，係被告癸○○、丙○○要被告戊○○承租，作為製作偽鈔之場地，被告戊○○即冒用廖志乾之身份，並盜用廖志乾
    之印章、偽造廖志乾之署押，向張山雄承租上述潭子鄉之房屋。八十九年四月六
    日被告戊○○偕丙○○、許宇君一同前往台中市○○路○段十號言瑞實業有限公
    司，由戊○○進入接洽，以自己之名義購買上開影印機一部，並囑送至台中縣潭
    子鄉上開處所，購買當時被告戊○○即知欲印製偽鈔，影印機送來時只有被告戊○○與丙○○在場，言瑞實業有限公司之人亦有看到丙○○，丙○○當時理平頭
    ，嗣於八十九年四月七日凌晨五時許，被告丙○○又將該影印機搬走等情，業據
    被告戊○○於警、偵訊時供述明確（八十九年度偵字第二八二五號卷第六十六頁
    正、反面，偵字第一三九九號卷第五十七頁正面）；而該集團中事實上負責印製
    偽鈔者是被告戊○○、乙○○二人，被告戊○○負責出錢購買機具、碳粉、紙張
    ，乙○○負責印製，丙○○負責加工等情（被告癸○○於警訊中雖曾供稱，被告
    庚○○亦知情，並提供金錢給被告戊○○，惟被告庚○○並無參與印製偽鈔，詳
    如後述），亦據被告癸○○於警訊時供述明確（上述第二八二五號偵查卷第五十
    二頁正面），核與丙○○於警訊時供稱：「我們所行使的偽鈔只有他（指乙○○
    ）有印製及偽造之技術，在台中市○○○路三二四號五０一室，我曾親眼見到他
    在偽造貨幣，過程是先用一般印刷紙，以彩色影印機影印後（一張Ａ４紙可印三
    張偽鈔），將其裁剪後（未裁開前，先用立可白劃防偽線），以印章蓋浮水印，
    之後用平台式虎口鉗夾出領子的凸紋（虎口鉗上先焊上領子寬度的鐵絲網）．．
    ．，彩色影印機和印刷機放在台北『董仔』那裡，後來『董仔』不理他，他只好
    找『冬瓜』（即戊○○）和冬瓜之老婆（丙○○雖供述被告庚○○亦有參與印製
    偽鈔，但本院尚查無證據足以證明被告庚○○亦有參與，詳如後述）合作印製偽
    鈔，由冬瓜．．．出資購買機器及耗材，他們一起印製，在台中市○○○路（一
    七八號十樓）那兒印（印製），冬瓜在南投被抓到的那些偽鈔就是當天在大中南
    路那兒印的」、「至於癸○○，．．．他都擔任集團成員的潤滑劑，安撫成員，
    鼓勵大家好好合作」、「（問：癸○○究有無參與印製偽鈔？）．．．癸○○亦
    曾告訴我說，南投市的偽鈔都由他負責洗（兌換）」（上述第一三九九號偵查卷
    第八十八頁正面，第九十一頁正、反面，九十二頁反面）。而被告戊○○上開警
    訊筆錄，絕無誘導訊問之情形，因當時依線報得知他們（指該集團）都是一夥，
    所以查獲被告戊○○時，只告訴被告戊○○尚有何人涉案，則在被告戊○○之自
    由陳述下製作筆錄，後來並在南投戊○○之另一住處查獲被告癸○○，最後丙○○才自行打電話至警局投案，製作被告癸○○之筆錄時，並未先拿被告戊○○之
    筆錄給被告癸○○看等情，亦據證人即警員丁○○於本院調查時證述屬實（本院
    卷第一五六、一五七頁），且被告戊○○、癸○○、丙○○既無宿怨，警訊筆錄
    又係基於自由意思下各自製作，衡情彼此間應無故意攀陷之理。
(二)另參以證人甲○○於警訊及本院調查時證稱：「我知道戊○○與綽號『阿養』（
    即癸○○）他們是一夥的，有印製偽鈔之不法行為，『阿養』他曾向我說要不要
    買偽鈔，一千元偽鈔是新台幣三百元」、「（問：對於你於八十九年四月九日警
    訊中供稱．．．戊○○與癸○○他們是一夥，在印製偽鈔，而癸○○曾向你講要
    不要買偽鈔之事，有何意見？）沒意見，此陳述正確」（上述第一三九九號偵查
    卷第十八頁正面，本院卷第一二六頁）；證人辛○○即言瑞實業有限公司之職員
    於警訊時證稱：「戊○○於八十九年四月六日中午到我公司來看彩色影印機，他
    抄送貨地點給我（台中縣潭子鄉○○路○段一八五巷二弄五號），我於當日二十
    時左右將他所購買之理光牌六五０型彩色影印機送到上址，．．．我送到時也是
    戊○○和他那位理平頭的朋友在，隔天戊○○自行前來和我簽訂附條件買賣契約
    書及保養卡」（上述第二八二五號偵查卷第三十六頁反面、第三十七頁正面）；
    證人張山雄於警訊時證稱：「廖志乾（應係被告戊○○）是八十九年三月十九日
    依報紙廣告前來向我租賃，並持廖志乾之身份證影本與我本人簽約」（上述第二
    八二五號偵查卷第四十一頁反面）等語，及有言瑞實業有限公司之出貨單、附條
件買賣契約書、綜合服務合約書、保養卡、充當租金之票據號碼ＢＥ00000
    00號，帳號00000000號，由被告戊○○所簽發，以彰化銀行南臺中分
    行為付款人，面額一萬元之支票一紙、房屋租賃契約書、前開支票及退票理由單
    之影本附卷（上述第二八二五號偵查卷第三十八至四十頁、四十三至四十五頁）
    及扣案之偽鈔（經本院當庭勘驗結果，該紙鈔上面均無浮水印，顯屬偽鈔，本院
    卷第一八八頁）在卷等情觀之，足見該集團印製偽鈔之分工方式，應係由被告戊○○、丙○○、許宇君負責聯絡購買影印機具、材料，再由被告戊○○出面負責
    採購，乙○○負責提供偽造幣券所需之印刷技術、勞務，被告戊○○、丙○○負
    責加工，被告癸○○負責偽鈔之銷售及安撫成員，縱有些成員（被告癸○○、許
    宇君）並未實際參與印製之工作，然既基於共同之謀議，各自分擔工作，自應負
    共同正犯之罪責。是被告戊○○、癸○○所辯均屬事後卸責之詞，不足採信，渠
    等二人之犯行，均堪認定。
(三)雖被告戊○○於警訊時曾供稱：「不認識乙○○」、「不曾與丙○○、癸○○共
    議製作偽鈔」（上述第二八二五號卷第六十五頁反面、第六十七頁正面），於原
    審時供稱：「當時是癸○○在南投與人有糾紛，才去潭子那邊住，警訊筆錄時人
    不舒服，警察隨便問，我就隨便講而已」（原審卷第一三六頁），於本院調查時
    又供稱：「他（指癸○○）只是介紹我與丙○○認識，並無參與偽鈔之製作」（
    本院卷第七十六頁）；被告癸○○於警訊時亦曾供稱：「我不知道戊○○有無參
    與印製偽鈔」（上述第二八二五號偵查卷第七十頁反面），於原審供稱：「當時
    我在警察局時，也是講沒有親眼看到，我都是說〝可能〞而已，沒有確定說是誰
    做的（指製作偽鈔），因為我沒有親眼看到」（原審卷第一九三頁），於本院調
    查時供稱：「（問：對於你在警訊中供稱：事實上負責印製偽鈔者是被告戊○○
    、乙○○二人，被告戊○○負責出錢購買機具、碳粉、紙張，乙○○負責印製，
    丙○○負責加工，有何意見？）．．．警訊當時我會如此講，是我自己猜測的，
    實際上我沒有見過何人在印製偽鈔，．．當時我被警察查獲時，警察向我講，戊○○供稱偽鈔是向我拿的，我懷恨其故意陷害我，所以我才說戊○○有參與印製
    偽鈔」、「（問：既是懷恨戊○○供稱你有涉案，你應只供稱戊○○涉案即可，
    為何將無關（指未供稱癸○○涉案）之庚○○、乙○○、丙○○也扯入印製偽鈔
    之事？）當時我很氣憤，所以把我心裡所猜測之事講出來」（本院卷第一０三、
    一０四、一三０頁）；丙○○於警訊時亦曾供稱：「就我所知，癸○○並未參與
    印製偽鈔」、「（問：你如何確定八十九年四月八日十六時至二十四時許，戊○○夫婦在台中市○○○路一七八號十樓協助印製偽鈔？）是乙○○告訴我，那天
    我本來想幫乙○○印製，但他告訴我說戊○○夫婦在樓上，他們拒絕讓我參加，
    他又說戊○○一直趕著要偽鈔，但因影印機有問題，可能沒辦法印那麼多」（上
    述第一三九九號偵查卷第八十八頁正、反面），於原審時供稱：「（問：對潭子
    鄉租屋置放機器的地方是誰去簽訂契約？分工如何？）我不清楚，我沒有叫戊○○去租屋，癸○○有沒有幫忙印我不清楚，我沒有講過癸○○負責成員內部之安
    撫，警訊那時我有吃安眠藥，才會講出那樣的話，．．癸○○只是負責（沈默許
    久）介紹我和戊○○認識，我再介紹魏和乙○○認識，之後他們作何事我即不太
    清楚，．．．印（指印偽鈔）的時候我不在場，我不清楚有誰在印」（原審卷第
    一一０、一一一頁），於本院調查時供稱：「（問：．．．你（指丙○○）在警
    訊時並稱戊○○、庚○○有參與印製偽鈔等筆錄有何意見？）這些都是我聽乙○○講的，且警察問我筆錄時說給我跟，不然我怎麼會知道這些事情」、「當時我
    被查獲時，警察就拿戊○○、庚○○、癸○○等人之筆錄給我看，他們都說我有
    參與製作偽鈔，我才懷恨在心，並咬住他們涉案，至於乙○○部分，是原先我被
    屏東警方查獲時就供稱他涉案，所以後來就一直說他有參與此案件」、「我並無
    參與製作偽鈔，是戊○○自己去買影印機，我並無與其一起去買影印機」（本院
    卷第一０三、一二四、一二五頁）；乙○○於本院調查時亦供稱：「這些事情（
    指該集團偽造偽鈔之事情）我均不知情，我只是在台中市○○○路三二四號五０
    一室向丙○○拿偽鈔，並不知製作偽鈔之事」、「我不知道癸○○有無行使偽鈔
    ，我們只是施用毒品在一起而已」、「我不知道丙○○為何如此講（指丙○○供
    稱，乙○○負責印製偽鈔，也只有乙○○具有印製偽鈔之技術。並親眼看見乙○○印製偽鈔之過程），我根本不會印製偽鈔，也不認識戊○○、庚○○二人」（
    本院卷第一０二、一二二、一二三頁）等語在卷。惟查，被告戊○○之警訊筆錄
    ，絕無誘導訊問之情形，當時係在被告戊○○之自由陳述下製作筆錄，製作被告
    癸○○之筆錄時，並未先拿被告戊○○之筆錄給被告癸○○看等情，業據證人丁○○於本院調查時證述屬實（詳如前述），而被告丙○○於本院調查時亦自承，
    製作警訊筆錄時，警察並無刑求（本院卷第一二四頁），且觀丙○○之警訊筆錄
    ，就事情發生之經過，除就自己之涉案過程避重就輕外，就其餘部分均詳為陳述
    ，並無因食用安眠藥，致陳述有所矛盾。又八十九年四月六日二十時，言瑞實業
    有限公司派員將影印機送至上址時，並由被告戊○○與丙○○在場受領，丙○○
    當時“理平頭”等情，業據被告戊○○於警訊中供述綦詳（詳如前述），核與證
    人即言瑞實業有限公司業務經理辛○○描述：「．．．我送到時也是戊○○和他
    那位“理平頭”的朋友在」（詳如前述）等特徵相符，況丙○○就偽鈔之製作過
    程，亦詳為描述，顯係集團之重要成員無疑；而被告癸○○若未親身參與該集團
    ，與丙○○、乙○○又無仇隙，豈可能單憑自己之猜測，即能編撰出集團中成員
    之分工情形，並陷丙○○、乙○○於不義。足見被告戊○○、癸○○及丙○○、
    乙○○上開所為之供述，要屬事後卸責及迴護之詞，均不足採信，應以渠等在上
  開警訊時所供【即理由欄二、（一）部分之警訊筆錄】為可採。
(四)至丙○○雖聲請傳訊鄭錦田以證明並無製作偽鈔，惟丙○○要求傳訊鄭錦田所欲
    證明者，係台中市○○○路三二四號五０一室所製作之偽鈔與其無關（現該案由
    臺灣臺中地方法院以九十年度訴字第一八八號審理中），顯與本案無涉，自無傳
    訊之必要。另被告戊○○於偵查中雖供稱：「（問：影印機何時運出去？）隔天
    （指影印機送至潭子鄉上開處所之隔天）即四月八日」（上述第一三九九號偵查
    卷第六十九頁正面），然影印機係於八十九年四月六日二十時許即由言瑞實業有
    限公司之人送至潭子鄉上開處所，業據辛○○證述如前，是被告戊○○所稱之隔
    天應係同年四月七日，而非四月八日。又公訴人起訴書中雖指稱：該集團印製之
    偽鈔則提供成員行使；製造偽鈔之地點計有台中縣潭子鄉○○路○段一八五巷二
    弄五號、台中市○○○路一七八號十樓及台中市○○○路三二四號五０一室等語
    。但查，該集團所印製之偽鈔除由被告戊○○持扣案之偽鈔，欲以三比一之比例
    向甲○○折換真鈔時，為警查扣外，並查無其他之證據足以證明尚有其他成員使
    用偽鈔；而台中市○○○路三二四號五０一室，係乙○○前案（即臺灣臺中地方
    法院九十年度訴字第一八八號）製作偽鈔之地點，與本案無關；至被告戊○○所
    購買之彩色影印機，雖曾於八十九年四月六日二十時許送至臺中縣潭子鄉○○路
    ○段一八五巷二弄五號，然於翌（七）日凌晨五時許，即由丙○○載至台中市○○○路一七八號十樓，是上述潭子鄉之處所亦非製作偽鈔之場地，被告等人應係
    在台中市○○○路一七八號五樓製作偽鈔，附此敘明。
二、按中央銀行於民國五十年七月一日在臺復業後，即已委託臺灣銀行發行新臺幣，
    自是時起，新臺幣即已具有國幣之功能，此觀司法院大法官會議五十一年十二月
    十九日釋字第九十九號自明，而妨害國幣懲治條例所指之國幣係指中華民國境內
    ，由中央政府或其授權機構所發行之紙幣或硬幣，此見該條例第一條第一項規定
    即明，是被告戊○○、癸○○偽造廖志乾之名義承租房屋，並偽造前開新台幣券
    ，核渠等二人所為，均係犯妨害國幣懲治條例第三條第一項偽造幣券罪、刑法第
    二百十六條、第二百十條之行使偽造私文書罪。公訴人就被告戊○○、癸○○行
    使偽造私文書部分雖未起訴，但此部分與製作偽鈔部分有牽連犯之裁判上一罪關
    係，為起訴效力所及，本院自得併予審理。被告戊○○、癸○○與丙○○、許宇
    君、乙○○間對於前開犯行，均有犯意聯絡及行為分擔，應論以共同正犯，被告
    戊○○、癸○○偽造廖志乾之署押，為偽造私文書（及偽造租賃契約）之階段行
    為，偽造私文書後復持之行使，其偽造之低度行為應為行使之高度行為所吸收，
    均不論罪，被告戊○○、癸○○所犯上開二罪，有方法結果之牽連關係，為牽連
    犯，應依刑法第五十五條之規定，依情節較重之妨害國幣懲治條例第三條第一項
    之罪論處。被告戊○○曾於八十六年間因違反肅清煙毒條例條例、麻醉藥品管理
    條例等罪，經臺灣臺中地方法院分別判處有期徒刑二年二月、三月確定，並定應
    執行刑為有期徒刑二年四月，於八十九年一月二十三日執行完畢；被告癸○○於
    八十四年間因違反麻醉藥品管理條例，經臺灣南投地方法院判處有期徒刑六月確
    定，八十五年四月五日執行完畢，此有臺灣南投地方法院檢察署刑案資料查註紀
    錄表及被告全國前案紀錄表附卷可稽，渠等二人於有期徒刑執行完畢後，五年之
    內再犯有期徒刑以上之本罪，係屬累犯，應依刑法第四十七條規定加重其刑，惟
    本刑為無期徒刑部分不得加重。原審以被告戊○○、癸○○二人罪證明確，予以
    論罪科刑，固非無見。惟，（一）原判決疏未審究被告戊○○、癸○○亦有行使
    偽造私文書之行為，並沒收房屋租賃契約書上偽造之廖志乾署押二枚；（二）本
    件並查無積極之證據足以證明被告等人已使用偽造完成之新台幣，原判決竟認製
    成之偽鈔已由被告戊○○、許宇君負責銷售或交由其他成員使用；（三）並無證
    據證明被告庚○○亦有參與本件犯行，原判決認被告庚○○與被告戊○○、癸○○等人亦屬共同正犯，均有未洽。被告戊○○上訴意旨指摘原判決量刑過重；被
    告癸○○上訴意旨否認犯罪，雖均無理由，然原判決既有上述可議之處，即屬無
    可維持，自應由本院予以撤銷改判。爰審酌被告戊○○、癸○○尚屬青壯年，不
    思進取，竟製造偽鈔牟取不法暴利，破壞我國經濟、金融秩序重大，及被告等分
    工情形，犯後被告戊○○尚能坦承部分犯行，被告癸○○未坦承犯行等一切情狀
    ，分別量處如主文所示之刑。又扣案之偽造千元券計九百十五張，應依妨害國幣
    懲治條例第六條規定宣告沒收；房屋租賃契約書上偽造廖志乾之署押二枚，應依
    刑法第二百十九條之規定沒收。
三、公訴意旨略以：被告戊○○、癸○○等人印製之偽鈔，除由丙○○於不詳時間持
    不詳數目之偽造幣券，至雲林縣林內鄉金頂山加油站旁向不詳姓名人士購買飛利
    浦手機一支、對講機二支外，並將偽造之千元券九張混藏於真鈔之中，充當真鈔
    借予不知情之吳明昭（業經公訴人不起訴處分確定），並陸續又與許宇君基於概
    括犯意，共同持以行使而連續向不詳地點之婦孺購物並換回真鈔，因認被告癸○○、戊○○此部分亦有行使偽造幣券罪云云。經查，丙○○拿偽鈔到雲林去買飛
    利浦的手機，是在八十九年一月份，這一次是乙○○拿給丙○○用的，乙○○約
    在八十九年三月下旬給丙○○二十張千元偽鈔，丙○○均在台中使用，二十張前
    後共用了沒幾次，丙○○有時載許宇君，請她去買的，買東西約買了四次等情，
    業據被告丙○○於原審供述明確（原審卷第一一二頁），而吳明昭自丙○○取得
    之偽鈔，係丙○○於八十九年三月十日交付，亦有臺灣南投地方法院檢察署九十
    年度偵字第一一九號不起訴處分書在卷可按，又證人謝志明自被告許宇君收受之
    偽鈔百元券二張、一千元券一張，係被告許宇君於八十九年二月二十八日交付，
    亦據證人謝志明證述屬實（第二八二五號偵查卷第二十九頁），是以此部分犯行
    時間，既皆在本件被告戊○○於八十九年四月六日中午購買彩色影印機之前，應
    與本件無關（應屬臺灣臺中地方法院九十年度訴字第一八八號案件之部分犯行）
    ，因公訴人認被告戊○○、癸○○此部分之犯嫌，與前揭已起訴並經論罪之製作
    偽鈔部分有高低度行為之吸收關係，爰不另為無罪之諭知。
四、臺灣南投地方法院檢察署於原審時，雖又以被告癸○○涉嫌持有二張偽鈔，而認
    被告癸○○此部分之犯行，與前開起訴並經論罪部分有裁判上一罪之關係，爰移
    送原審併辦（臺灣南投地方法院檢察署九十年度偵字第三０三七號），惟該案係
    王力行涉嫌持二張偽造之幣券交予被告癸○○，與本案被告癸○○係參與製作偽
    鈔，兩者之犯罪態樣顯不相同，並無裁判上一罪之關係，本院自無從併予審理，
    應退由檢察官另行偵辦。
貳、被告庚○○部分：
一、公訴意旨另以：被告庚○○自八十九年二、三月間起，亦與戊○○、癸○○、丙○○、許宇君、乙○○等人，基於意圖供行使之用而偽造幣券之犯意聯絡，共同
    謀議由戊○○負責採購印刷機具、材料及印製偽鈔；丙○○負責印刷及相關事宜
    ，並與許宇君、癸○○負責偽鈔之銷售；乙○○負責提供偽造幣券所需之印刷技
    術與勞務，參與上揭印製偽鈔之犯行，而被告戊○○、癸○○、庚○○等人印製
    之偽鈔，除由丙○○於不詳時間持不詳數目之偽造幣券至雲林縣林內鄉金頂山加
    油站旁向不詳姓名人士購買飛利浦手機一支、對講機二支外，並將偽造之千元券
    九張混藏於真鈔之中，充當真鈔借予不知情之吳明昭（業經公訴人不起訴處分確
    定），並陸續又與許宇君基於概括犯意，共同持以行使而連續向不詳地點之婦孺
    購物並換回真鈔，因認被告庚○○亦涉有有妨害國幣懲治條例第三條第一項偽造
    幣券罪。
二、按犯罪事實應依證據認定之，無證據不得推定其犯罪事實；又不能證明被告犯罪
    者，應諭知無罪之判決，刑事訴訟法第一百五十四條、第三百零一條第一項定有
    明文。公訴人認被告庚○○涉有前開犯行，無非以「共同被告丙○○除於歷次警
    訊及偵查中供稱：被告戊○○與庚○○夫婦均有參與印製偽鈔之工作，自己也曾
    經在臺中市○○○路一七八號十樓之印製偽鈔處所見到共同被告庚○○，九十年
    四月八日在臺中市○○○路趕印偽鈔時她（庚○○）也在場等語外。且於同年四
    月九日凌晨所查扣之九百一十五張偽鈔，係藏放於被告庚○○之座位即右前方乘
    客座椅下。按諸常情，被告戊○○對該筆印製完成之鉅額偽鈔必然妥善保管，斷
    無隨意放置於不知情之妻子處，任其橫生枝節之理。其次，若該筆偽鈔果係被告
    戊○○自行藏放於共同被告庚○○座椅下，對此一顯悖常情之舉動，以許廖二人
    夫妻關係，被告庚○○斷無不加聞問之理。再者，被告戊○○與庚○○二人對四
    月八日當日之行蹤堅不吐實，如將二人供述內容相對照，顯然齟齬矛盾，無法自
    圓其說。是被告庚○○顯係本件偽鈔集團成員，並積極參與偽造」為其論據。本
    件訊據被告庚○○堅決否認有公訴人指訴之犯行，辯稱：伊並不知道製作偽鈔之
    事，因被告戊○○所駕駛之ＨＨ－六一二０號自小客車，係向車行所承租，約定
    租期僅一天，八十九年四月八日已是租車之第三天，車行在催還車，伊怕戊○○
    開車出去後不回來，所以跟他在車上，伊上車後即開始睡覺，不知車上藏有偽鈔
    等語。
三、經查：
(一)八十九年四月間係被告戊○○、庚○○二人來租車，被告戊○○係承租人，被告
    庚○○則是保證人，租期為一天，逾期後，車行即打電話找被告戊○○，但都聯
    絡不到人，後來逾期多天，車行之負責人許長富即在星期六（按八十九年四月八
    日即係星期六）下午依址到台中市○○路被告戊○○住處，被告戊○○雖不在家
    ，但有遇到被告庚○○，許長富即告知該車在星期六晚上已預約給另外客戶，請
    被告庚○○趕快還車等語，業據證人即東信小客車租賃有限公司負責人許長富於
    本院調查時結證屬實（本院卷第一五三頁），是被告庚○○辯稱：當時車行在催
    還車，伊怕被告戊○○開車出去後不回來，所以跟他在車上等語，尚非無據。
(二)又警方當時依據線報得知有一名綽號「冬瓜」者（此為被告戊○○之綽號）在賣
    偽鈔，警方即前往甲○○之住處，附近路旁停了一輛車子，當時被告庚○○就坐
    在駕駛座旁的位置睡覺，警方先在甲○○之家中查獲被告戊○○，再帶被告戊○○至外面的車內查到偽鈔，而假鈔就在被告庚○○所坐位置之下方，該假鈔是以
    報紙包著，但並非包的很完整，而是有一點開開的，警察以手電筒照射，可以明
    顯看到裡面是偽鈔等情，亦據證人即當場查獲之員警丁○○於本院調查時證述屬
    實（本院卷第一五五頁），被告庚○○當時若確係與被告戊○○攜帶扣案之千元
    假鈔至甲○○之住處，欲以三比一之比例向甲○○折換真鈔，依當時之情節觀之
    ，被告庚○○留於車內，應係把風之性質，則被告庚○○理應注意周遭情況，隨
    時保持警戒，以防警方臨檢，豈可能安然入睡。又扣案之千元假鈔高約十五公分
    （長、寬如舊版之千元紙鈔），體積不大，業經本院當庭勘驗屬實（本院卷第一
    八八頁），又係藏匿於駕駛座旁之位置下，若非刻意低頭查看，並不易察覺（此
    從證人丁○○證稱，係以手電筒照射才發現等語推知，即可明瞭），是被告庚○○辯稱不知車上藏有偽鈔等語，亦堪採信。
(三)同案被告丙○○於警訊中雖供稱：「．．．他（指乙○○）只好找冬瓜（即被告
    戊○○）和他老婆（即被告庚○○）合作印製偽鈔，冬瓜及庚○○出資買機器及
    耗材，他們一起印製，在台中市○○○路一七八號十樓，冬瓜在南投被抓到的那
    些偽鈔，就是當天在大中南路那兒印的，那時在屋內有戊○○夫婦二人、乙○○
    及他兒子在場．．．我在該址樓下等，從當日（即八十九年四月八日）下午四點
    開始等，一直到十二點多，他們下樓告訴我說趕不及出貨（偽鈔），後來如何發
    展，我不清楚」（上述第一三九九號偵查卷第九十一頁背面、第九十二正面）；
    被告癸○○於警訊中亦供稱：「事實上印製偽鈔的人是乙○○和戊○○二人，戊○○負責出錢購買機具、碳粉、紙張，乙○○負責印製，丙○○負責加工，而戊○○的老婆也知道內情，並提供金錢給戊○○」等語在卷（上述第二八二五號偵
    查卷第五十二頁正面）。惟同次警訊丙○○卻又供稱「（問：庚○○究有無參與
    印製偽鈔？）事實上我沒看到庚○○在印製偽鈔，但她和冬瓜在大中南路趕印偽
    鈔時，她有在場幫忙，至於幫忙什麼，我不清楚」（上述第一三九九號偵查卷第
    九十二頁背面）。參酌被告癸○○之供詞，丙○○既係負責偽鈔之加工，若被告
    庚○○八十九年四月八日確有在台中市○○○路一七八號十樓參與製作偽鈔，丙○○豈可能不知被告廖月在現場作何事？而八十九年四月八日當天下午，被告庚○○並未和被告戊○○、丙○○等人在台中大中南路一七八號十樓，而係在台中
    市○○路住處等情，業據證人許長富證述屬實（詳如前述），足徵被告丙○○上
    述所供（被告庚○○曾在印製偽鈔場所幫忙）顯有瑕疵，不足作為不利於被告庚○○之證明。又被告戊○○承租台中縣潭子鄉○○路○段一八五巷二弄五號時所
    交付之押租金支票，及購買影印機時所交付之支票，發票人均係被告戊○○，此
    業據張山雄、辛○○於警訊時證述屬實，並有支票影本附卷可證（上述第二八二
    五號偵查卷第三十七正面、第四十一頁背面、第四十三頁），並無其他積極之證
    據足以證明被告庚○○有提供資金，供被告戊○○製作偽鈔，自不能單憑被告癸○○、丙○○於警訊中曾供稱，被告庚○○有提供資金云云，即認定被告庚○○
    亦有參與製作偽鈔。至丙○○與許宇君行使偽鈔之行為，應屬臺灣臺中地方法院
    九十年度訴字第一八八號案件之部分犯行，亦與被告庚○○無關（詳如前述）。
    原審就被告庚○○部分疏未詳察，遽為論罪科刑，即有未洽，被告庚○○上訴意
    旨否認犯罪，為有理由，自應由本院予以撤銷改判，被告庚○○之犯罪尚屬不能
    證明，自應諭知其無罪之判決。
據上論結，應依刑事訴訟法第三百六十九條第一項前段、第三百六十四條、第三百零
一條第一項、第二百九十九條第一項前段，妨害國幣懲治條例第三條第一項、第六條
，刑法第十一條前段、第二十八條、第二百十六條、第二百十條、第五十五條、第四
十七條、第二百十九條，罰金罰鍰提高標準條例第一條前段，判決如主文。
本案經檢察官壬○○到庭執行職務。
中      華      民      國      九十一  年      三      月      二十一  日
                                臺灣高等法院臺中分院刑事第十庭
                                      審判長法官  林  照  明
                                            法  官  盧  江  陽
                                            法  官  蔡  名  曜
右正本證明與原本無異。
庚○○不得上訴。其餘被告得上訴。
如不服本判決應於收受送達後十日內向本院提出上訴書狀，其未敘述上訴之理由者並
得於提起上訴後十日內向本院補提理由書（均須按他造當事人之人數附繕本）。
                                            書記官  許  哲  禎
中      華      民      國      九十一  年      三      月      二十五  日
附錄本案論罪科刑法條：
妨害國幣懲治條例第三條第一項
 (偽造與變造幣券罪)
意圖供行使之用，而偽造、變造幣券者，處無期徒刑或五年以上有期徒刑，得併科五
千元以下罰金。
                                                                        Ａ
